---
output: github_document
---

<!-- README.md is generated from README.Rmd. Please edit that file -->

```{r, include = FALSE}
knitr::opts_chunk$set(
  collapse = TRUE,
  comment = "#>",
  fig.path = "man/figures/README-",
  out.width = "100%"
)
```

# ahp

<!-- badges: start -->
<!-- badges: end -->

`ahp` adalah paket R untuk melakukan simulasi **Analytic Hierarchy Process (AHP)**, sebuah metode pengambilan keputusan multi-kriteria yang dikembangkan oleh Thomas L. Saaty. Paket ini menyediakan fungsi pendukung perhitungan AHP (perbandingan berpasangan, bobot prioritas, dan uji konsistensi) serta aplikasi [Shiny](https://shiny.posit.co/) interaktif berbahasa Indonesia untuk membangun model AHP tanpa perlu menulis kode.

## Fitur

- `generate_combinations()` — membangkitkan seluruh kombinasi perbandingan berpasangan (pairwise comparison) untuk `n` kriteria/alternatif.
- `ahp_app()` — menjalankan aplikasi Shiny interaktif dengan empat tab:
  - **Kriteria** — input kriteria dan matriks perbandingan berpasangan antar kriteria.
  - **Alternatif** — input alternatif dan matriks perbandingan berpasangan antar alternatif untuk setiap kriteria.
  - **Analisis** — ringkasan bobot prioritas serta Indeks Konsistensi (CI) dan Rasio Konsistensi (CR).
  - **Tentang** — informasi mengenai aplikasi.
- Perhitungan bobot prioritas menggunakan pendekatan rata-rata geometris (*geometric mean*) sebagai aproksimasi vektor eigen.
- Pengecekan konsistensi otomatis menggunakan tabel *Random Index* (RI) untuk `n = 2` sampai `15`, dan formula pendekatan untuk `n > 15`.

## Instalasi

Anda dapat menginstal versi pengembangan `ahp` dari [GitHub](https://github.com/) dengan:

``` r
# install.packages("devtools")
devtools::install_github("alfanugraha/ahp")
```

## Contoh Penggunaan

### Membangkitkan kombinasi perbandingan berpasangan

Untuk 3 kriteria, terdapat 3 kombinasi perbandingan berpasangan yang perlu diisi:

```{r example}
library(ahp)

generate_combinations(3)
```

### Menjalankan aplikasi Shiny

Cara termudah untuk menggunakan AHP adalah melalui aplikasi Shiny bawaan paket ini:

``` r
library(ahp)

ahp_app()
```

Aplikasi akan terbuka di browser dan memandu Anda melalui tahapan berikut:

1. Masukkan daftar kriteria (dipisahkan koma) pada tab **Kriteria**, lalu isi nilai perbandingan berpasangan menggunakan slider.
2. Masukkan daftar alternatif pada tab **Alternatif**, lalu isi matriks perbandingan berpasangan untuk setiap kriteria.
3. Lihat bobot prioritas akhir beserta nilai CI/CR pada tab **Analisis** untuk memastikan konsistensi penilaian (CR ≤ 0.10 dianggap konsisten).

## Referensi

- Saaty, T. L. (1980). *The Analytic Hierarchy Process*. McGraw-Hill.
- Penjelasan rumus Indeks Konsistensi tersedia di [`inst/gui/shiny/ahp_formula.Rmd`](inst/gui/shiny/ahp_formula.Rmd).
